臺灣板橋地方法院刑事判決　　　　　　 96年度簡上字第781號
上　訴　人　臺灣板橋地方法院檢察署檢察官
被　　　告　甲○○
上列被告因詐欺案件，不服本院於民國96年8 月3 日，以96年度
簡字第4553號所為第一審刑事簡易判決（偵查案號：96年度偵字
第10032 號），提起上訴及臺灣臺中地方法院檢察署移送併案審
理（96年度偵字第19440 號），經本院管轄第二審之合議庭審理
，判決如下：
    主  文
原判決撤銷。
甲○○幫助意圖為自己不法之所有，以詐術使人將本人之物交付
，處有期徒刑陸月，如易科罰金以新臺幣壹仟元折算壹日，減為
有期徒刑月，如易科罰金以新臺幣壹仟元折算壹日，緩刑貳年
。
    事  實
一、甲○○預見提供金融機構帳戶之存摺、金融卡及提款密碼予
    他人，足以幫助他人用以施用詐術使人陷於錯誤而匯出款項
    至該帳戶，再予提領使用，竟仍不違其本意，於民國（下同
    ）96年2 月16日前某日，在某不詳地點，將其於94年8 月9
    日向臺灣新光商業銀行南屯行所申請開立帳號000000000000
    0 號帳戶之存摺、金融卡及密碼，交予某年籍不詳之成年人
    供其使用，嗣該成年人於取得上開帳戶資料後，即基於意圖
    為自己不法所有之犯意，於96年2 月16日，在某不詳處所，
    先使用電腦連接網際網路，再以「karos0358 」之帳號，在
    奇摩拍賣網站上刊登「拍賣SONY ERICSSON Z610I 行動電話
    」之不實訊息，供不知情之第三者競標，後丙○○、乙○○
    2 人均因而陷於錯誤，於96年2 月16日各出價新台幣（下同
    ）8200元、8000元標得上開物品，並依該成年人之指示，於
    同日13時6 分許、14時12分許，分持其等2 人之金融卡至自
    動櫃員提款機各匯款8200元、8000元至甲○○上開帳戶內，
    旋即遭該成年人成員均提領一空。嗣因丙○○、乙○○2 人
    遲未收到所標得上開物品，始知受騙。
二、案經丙○○訴由臺北縣政府警察局蘆洲分報請臺灣板橋地方
    法院檢察署檢察官偵查後聲請簡易判決處刑及臺灣臺中地方
    法院檢察署檢察官移送併案審理。
    理  由
一、訊據被告甲○○固坦承被害人丙○○、乙○○2 人分別於上
    開時地，因受該男子在網際網路奇摩拍賣網站上刊登「拍賣
    SONY ERICSSON Z610I 行動電話」之不實訊息，因而陷於錯
    誤，於同日13時6 分許、14時12分許各匯款8200元、8000元
    至被告上開帳戶內，旋即遭提領一空，惟矢口否認上開犯行
    ，辯稱：伊上開存褶曾放在車內，而上開車子則於95年底，
    在台中市遺失過，後經警察通知存褶遭冒用後，伊才知道上
    開存褶、提款卡遺失云云。經查：
  (一)被害人丙○○、乙○○2 人分別於上開時地，因受該男子在
    網際網路奇摩拍賣網站上刊登「拍賣SONY ERICSSON Z610I
    行動電話」之不實訊息，因而陷於錯誤，於同日13時6 分許
    、14時12分許各匯款8200元、8000元至被告上開帳戶內，旋
    即遭提領一空等情，業據被告於本院審理時所不否認在卷，
    並據被害人丙○○、乙○○2 人於警詢中指述明確，復有上
    開奇摩拍賣網頁列印資料乙紙、被害人丙○○、乙○○2 人
    所提出上開匯款之自動櫃員機交易明細表各乙紙及被告上開
    帳戶之開戶資料、帳戶交易明細各乙份，足堪認定。
  (二)雖被告辯稱伊上開存褶曾放在車內，而上開車子則於95年底
    ，在台中市遺失過，後經警察通知存褶遭冒用後，伊才知道
    上開存褶、提款卡遺失云云，惟被告於本院審理時始終無法
    說明上開存褶究係何時遺失，且被告亦辯稱上開存褶放在上
    開車內遺失，並未提及提款卡亦在其內，縱認上開存褶及提
    款卡曾遺失過，惟被告亦未提出任何辦理掛失停用之紀錄，
    況被告如未提供上開提款卡之密碼予他人使用，茲被害人丙○○、乙○○所匯入被告上開帳戶之8200元及8000元，該施
    行詐術之男子，亦無持用上開提款卡於當日立即自被告上開
    帳戶提領一空之可能，是被告上開帳戶之存褶、提款卡及密
    碼，顯係由其本人所提供該男子使用者，亦堪認定。被告上
    開所辯之詞，顯與一般常情有悖，應係事後卸責之詞，不足
    採信。
  (三)再者，向金融機構申請帳戶，請領存摺及金融卡使用，係針
    對申請人身分之社會信用，而予以資金之流通，具有強烈之
    屬人、專屬性格，而金融帳戶作為個人理財之工具，申請開
    設並無任何特殊之限制，一般民眾皆得以存入最低開戶金額
    之方式申請取得，且同一人均得在不同之金融機構申請數個
    存款帳戶使用，乃公眾所週知之事實，而提供帳戶予第三人
    使用，除至親或特殊原因之外，無不謹慎小心處理。茲本件
    被告將上開帳戶之存摺、金融卡及密碼提供該男子使用，而
    今日社會，利用手機簡訊、退還費用、網路購物等不實手段
    ，詐取財物之事，亦迭有所聞，被告對此應無不知之理，則
    其對該男子可能利用其帳戶做為詐欺犯罪使用乙節，事前應
    足以預見，惟被告竟仍上開存摺、金融卡及提款密碼交給該
    男子使用，顯有容認本件詐欺犯罪發生之本意，是被告應有
    幫助該男子利用其上開帳戶之存褶，向被害人丙○○、乙○○詐取上開財物之不確定故意甚明，至為灼然。
  (四)綜上所述，本件被告上開幫助詐欺取財之犯行已堪認定，應
    依法論科。
二、核被告所為，係犯刑法第339 條第1 項、第30條第1 項前段
    之幫助意圖為自己不法之所有，以詐術使人將本人之物交付
    罪。被告將上開帳戶之存摺、金融卡及密碼提供該男子使用
    ，而助益該男子向被害人丙○○、乙○○詐騙各8200元、80
    00元，依刑法第30條第1 項前段之規定，為幫助犯，應依同
    條第2 項之規定，按正犯之刑減輕之；又臺灣臺中地方法院
    檢察署檢察官上開移送併案審理部分，因與檢察官原聲請簡
    易判決處刑部分間，有想像競合犯之裁判上一罪關係，依刑
    事訴訟法第267 條之規定，應併為檢察官原聲請簡易判決處
    刑之效力所及，本院自得併予審理，合先敘明。被告以一行
    為，而幫助該男子向被害人丙○○、乙○○詐騙各8200元、
    8000元間，有一行為而觸犯數罪名之想像競合關係，為想像
    競合犯，應依刑法第55條之規定，從一重處斷。本件原審以
    被告上開犯行事證明確，而援引刑法第339 條第1 項、第30
    條第1 項前段、第2 項、第41條第1 項前段、中華民國九十
    六年罪犯減刑條例第2 條第1 項第3 款、第7 條、第9 條之
    規定，並審酌被告本件犯罪之動機、目的、手段，被害人丙○○、乙○○所受損害之程度及被告犯罪後之態度等一切情
    狀，判處有期徒刑6 月，再減為有期徒刑3 月，並准以1000
    元折算一日易科罰金，雖屬有據。惟原判決據上論斷欄漏引
    刑法施行法第1 條之1 第1 項、第2 項前段，且原審亦漏未
    及審酌被告上開經移送併案審理部分犯行，是原判決要無維
    持之可能，應予撤銷，本件上訴，為有理由，並由本院合議
    庭依法自為第二審之判決。爰審酌被告本件犯罪之動機、目
    的、手段，被害人丙○○、乙○○所受損害之程度及被告犯
    罪後之態度等一切情狀，量處如主文所示之刑，再減其宣告
    刑，再諭知易科罰金之折算標準。惟被告前未曾因故意犯罪
    致受有期徒刑以上刑之宣告，此有被告之臺灣高等法院被告
    前案紀錄表乙份可佐，其因一時貪念，致犯本罪，且被告事
    後已與被害人丙○○、傅聖威2 人達成訴訟外之民事和解，
    此有被告所提出和解書2 紙可佐，被告經此教訓，當知所惕
    勵，而無再犯之虞，爰本院認對被告所宣示之刑，以暫不執
    行為適當，並諭知緩刑2 年，以資自新。
據上論斷，應依刑事訴訟法455 條之1 第3 項、第369 條第1 項
前段、第364 條、第299 條第1 項前段，刑法第339 條第1 項、
第30條第1 項前段、第2 項、第55條、第41條第1 項前段、第74
條第1 項第1 款，刑法施行法第1 條之1 第1 項、第2 項前段，
中華民國九十六年罪犯減刑條例第2 條第1 項第3 款、第7 條，
判決如主文。
本案經檢察官楊展庚到庭執行職務。
中　　華　　民　　國　　96　　年　　12　　月　　31　　日
                刑事第十二庭  審判長法　官  戴嘉清
                                    法  官  陳信旗
                                    法  官  林晏鵬
上列正本證明與原本無異。
不得上訴。
                                    書記官　陳映孜
中　　華　　民　　國　　96　　年　　12　　月　　31　　日
附錄法條：刑法第339條
中華民國刑法第339條
（普通詐欺罪）
意圖為自己或第三人不法之所有，以詐術使人將本人或第三人之
物交付者，處5年以下有期徒刑、拘役或科或併科1千元以下罰金
。
以前項方法得財產上不法之利益或使第三人得之者，亦同。
前二項之未遂犯罰之。
